【裁判字號】    92,聲判,124
【裁判日期】    920731
【裁判案由】    聲請交付審判
【裁判全文】
臺灣臺北地方法院刑事裁定                        九十二年度聲判字第一二四號
    聲  請  人  甲○○  男  五.
    即  告訴人
    代  理  人  傅國光律師
    被      告  乙○○  男  四.
                丙○○  男  四.
                丁○○  男  五.
右列聲請人因告訴被告等妨害自由案件，不服臺灣高等法院檢察署檢察長中華民國九
十二年六月五日，九十二年度上聲議字第二一八九號駁回再議之處分（原不起訴處分
案號：臺灣臺北地方法院檢察署九十二年度偵字第九七七０號），聲請交付審判，本
院裁定如左︰
    主  文
聲請駁回。
    理  由
一、聲請交付審判意旨如附件聲請狀及補正狀所載。
二、按告訴人不服上級法院檢察署檢察長或檢察總長認再議為無理由而駁回之處分者
    ，得於接受處分書後十日內委任律師提出理由狀，向該管第一審法院聲請交付審
    判。法院認為交付審判之聲請不合法或無理由者，應駁回之。法院為前項裁定前
    ，得為必要之調查，刑事訴訟法第二百五十八條之一、第二百五十八條之三第二
    項前段、第三項分別定有明文。依上開刑事訴訟法之立法意旨，既係對於檢察官
    不起訴或緩起訴裁量權制衡之一種外部監督機制，故法院證據調查之範圍，應僅
    限於偵查中曾顯現之證據，不得就告訴人新提出之證據再為調查，亦不得蒐集偵
    查卷外之證據，否則將與刑事訴訟法第二百六十條之再行起訴規定，混淆不清，
    亦將使法院兼任檢察官而有回復「糾問制度」之虞；且法院裁定交付審判，即如
    同檢察官提起公訴使案件進入審判程序，是法院裁定交付審判之前，必須偵查卷
    內所存證據已符合刑事訴訟法第二百五十一條第一項規定「足認被告有犯罪嫌疑
    」檢察官應提起公訴之情形，亦即該案件已經跨越起訴門檻，若該案件仍須另行
    蒐證偵查始能判斷應否交付審判者，因交付審判審查制度並無如同再議救濟制度
    得為發回原檢察官續行偵查之設計，法院仍應依同法第二百五十八條之三第二項
    前段規定，以聲請無理由裁定駁回。
三、聲請人即告訴人以被告三人涉犯刑法妨害自由等罪嫌，向臺灣臺北地方法院檢察
    署檢察官提出告訴，經該署檢察官於九十二年四月十八日以九十二年度偵字第九
    七七０號不起訴處分後，聲請人不服，聲請再議，經臺灣高等法院檢察署檢察長
    認再議無理由，於九十二年六月五日以九十二年度上聲議字第二一八九號處分書
    駁回再議之聲請。本件告訴意旨略以：被告乙○○、李永禎住在台北市○○路四
    八巷十三號，被告詹世禎為台北市○○路四八巷六號凱城華廈管理員，被告三人
    於九十二年二十四日下午五時五十二分許，在聲請人台北市○○路四八巷九號住
    處大門外叫囂，以手拍打重擊聲請人鐵門要求開門，並以手指伸入聲請人大門縫
    隙，戳移聲請人保護生命安全所設置之監視器，妨害聲請人行使權利，因認被告
    三人涉犯刑法妨害自由等罪嫌。臺灣高等法院檢察署處分書則係以：（一）本件
    聲請人及被告三人係爭執聲請人裝置於門內監視鏡頭是否正對凱城華廈，致影響
    凱城華廈住戶隱私，而聲請人陳稱：被告三人要其開門，其不敢出去，被告三人
    只是在屋外大聲講，指責其違，侵害被告三人隱私，沒有施強暴脅迫等語。核與
    聲請人所提錄影帶說明所載相符，故被告三人既為聲請人裝置於門內監視鏡頭影
    響凱城華廈住戶隱私之原因，請求聲請人將鏡頭轉向，被告三人復係在聲請人大
    門外要求開門並探視監視鏡頭位置，尚難認有無故侵入他人住宅情事。（二）聲
    請人於中山分局員警到達前並未開門，被告三人並未強行進入，被告三人亦無強
    行拆卸監視鏡頭行為，而依聲請人所提錄影帶說明，亦無被告三人表示現實將加
    害聲請人意旨，亦難認與刑法第三百零四條之妨害自由罪構成要件相符。
四、經查：
（一）按刑法第三百零四條之強制罪以強暴脅迫使人行無義務之事或妨害人行使權利
      為構成要件，而強暴係以實力對他人為不法攻擊，脅迫則係表示加害或以加害
      之旨通知他人，若行為人並未施強暴脅迫，自與該罪之構成要件有違，無從以
      強制罪相繩。本件被告三人因認聲請人在門口裝設攝影機，攝影機鏡頭對著凱
      城華廈，乃於當日前往聲請人住處要求鏡頭轉向馬路，不要對向凱城華廈等情
      ，業據被告三人陳稱在卷。而依聲請人所提卷附之錄影帶說明，被告三人以手
      拍打聲請人鐵捲門，以手指戳移監視鏡頭，要求聲請人開門，聲請人並未開門
      ，被告三人即與聲請人發生爭執，對聲請人稱：「你要作賊是不是」、「門開
      開，看有沒有監視我房子」、「你是不是要偷拿東西」、「鏡頭照屋內要做什
      麼」、「裝鏡頭是要偷看還是要作小偷」等語。聲請人則回稱：「我不用開門
      給你看」、「我要去告你」、「我們來告啦、來去法庭講」、「我裝鏡頭是照
      我的前面」、「我沒有要偷拿你的東西，你就去告」、「偷拍，那你去告啊」
      、「我不用出來講，要講去法院法庭講」等語。則被告三人因認聲請人裝設監
      視鏡頭，影響凱城華廈住戶，於上開期間要求聲請人將鏡頭轉向，遂與聲請人
      發生爭執，縱被告三人確有拍打聲請人鐵捲門，以手指戳移監視鏡頭，並以上
      開言詞與聲請人爭執，惟既未以實力為不法攻擊，亦未表示加害意旨，即難認
      已達施強暴、脅迫之程度，此由聲請人亦以上開言詞回應亦可佐證，且聲請人
      於偵查時亦稱：被告三人沒有施強暴脅迫，被告三人要其開門，並指責其違法
      ，侵害隱私，要其將監視鏡頭照著馬路，不能對凱城華廈，只是在屋外大聲講
      等語（見九十二年度他字第一二六六號卷第三頁反面）。即無從遽認被告三人
      於右揭時地有何施強暴脅迫情事。
（二）至聲請交付審判意旨其餘各節，均據原不起訴處分書及駁回再議處分書調查並
      詳述理由，核與卷內現有資料並無不合。又聲請交付審判意旨認被告三人另涉
      犯刑法第一百五十條公然聚眾施強暴脅迫罪、刑法第三百零九條公然侮辱罪嫌
      乙節，因原不起訴處分書及駁回再議處分書並未對此部分為任何處分，本院自
      無從審酌。
五、綜上所述，原不起訴處分書及駁回再議處分書既已就其事證採認之理由詳予說明
    ，且卷內復查無其他積極證據可資證明被告三人有何妨害自由之犯行，揆諸上開
    說明，檢察官及臺灣高等法院檢察長分別予以不起訴處分及駁回再議之聲請，即
    無不當，是本件交付審判之聲請為無理由，應予駁回。
據上論斷，應依刑事訴訟法第二百五十八條之三第二項前段，裁定如主文。
中      華      民      國      九十二      年    七      月  三十一    日
                                臺灣臺北地方法院刑事第五庭
                                    審判長法  官  廖紋妤
                                          法  官  紀文惠
                                          法  官  陳容正
右正本證明與原本無異。
不得抗告。
                                          書記官  彭雅慧
中      華      民      國    九十二    年      八      月      一      日


司法院資訊處製作；財團法人民間司法改革基金會備份。
